臺灣高雄地方法院民事判決　　　　　　110年度雄小字第791號
原　　　告　愛瑰蘭大廈管理委員會

法定代理人　廖敏三　
訴訟代理人　劉光雄　

被　　　告　劉金雀　
上列當事人間請求給付管理費事件，本院於民國110 年10月14日
言詞辯論終結，判決如下：
    主  文
被告應給付原告新臺幣玖仟貳佰陸拾元，及自民國一零九年十一
月二十七日起至清償日止，按週年利率百分之五計算之利息。
原告其餘之訴駁回。
訴訟費用新臺幣壹仟元，其中新臺幣參佰元由被告負擔，餘由原
告負擔。
本判決第一項得假執行；但被告如以新臺幣玖仟貳佰陸拾元為原
告預供擔保後，得免為假執行。
    事  實
壹、程序部分：
    廖敏三係由愛瑰蘭大廈區分所有權人，於民國108 年12月27
    日召開之區分所有權人會議中，經決議改選之原告主任委員
    等情，有高雄市前鎮區公所110 年4 月21日高市前區民字第
    11030675900 號函暨附件可佐（見本院卷第157 至174 頁）
    ，廖敏三自為原告之法定代理人。被告雖辯稱：依愛瑰蘭大
    廈住戶規約（下稱系爭規約）第12條約定，廖敏三因有刑事
    犯罪前科，不得擔任愛瑰蘭大廈管理委員會之主任委員，是
    原告並未由法定代理人合法代理。惟前開決議既未有經訴訟
    程序認定為無效或不成立之情事，廖敏三之主任委員資格亦
    未有經訴訟確認無效之情形，尚難率認原告未由法定代理人
    合法代理，是被告此部分所辯，尚難採信，先予敘明。
貳、實體部分：
一、原告主張：被告為高雄市○鎮區○○○路00號3 樓房屋（下
    稱系爭房屋）之所有權人，為系爭房屋所在愛瑰蘭大廈（下
    稱系爭大樓）之區分所有權人，系爭大樓於建造完成時，即
    約定系爭大樓之區分所有權人應按月繳納管理費，住戶每坪
    應納管理費新臺幣（下同）40元計算之，並應加收住家（3
    樓以上，含3 樓）基本費每月300 元。而系爭大樓於107 年
    8 月23日107 年度第2 次臨時區分所有權人會議設立管理委
    員會，並經108 年12月27日108 年第2 次區分所有權人會議
    制定規約，依系爭規約第17條約定系爭大樓之區分所有權人
    應按月繳納管理費，並授權管理委員會訂定管理費收繳辦法
    ，而追認通過上開收取方式。詎被告自107 年6 月起至109
    年10月止（共29個月）拒不繳納管理費，合計積欠管理費達
    29,870元（每月1,030 元，1,030*29=29,870 ），為此爰依
    系爭規約第17條及公寓大廈管理條例第21、22條規定，提起
    本件訴訟等語，並聲明：被告應給付原告29,870元，及自支
    付命令送達翌日起至清償日止，按週年利率5%計算之利息。
二、被告則以：原告未能向住戶提出管理費帳戶往來明細，有假
    藉收取管理費圖利之虞，被告拒絕在原告公布清楚財務之前
    繳納管理費。又被告於107 年5 月間因系爭大樓排水管堵塞
    問題，屢向原告求償，始悉系爭大樓未經合法設立管理委員
    會，原告始於107 年9 月25日向區公所報備成立管委會，再
    於108 年12月27日制定系爭規約，被告縱應繳納管理費，亦
    應自109 年1 月起繳納。又原告管理費之計算標準不明，且
    每月加收300 元基本費並不合理，此部分應內含於依住戶坪
    數收取之費用中等語，資為抗辯，並聲明：原告之訴駁回。
三、經查，被告為系爭大樓之區分所有權人，而系爭大樓於107
    年8 月23日臨時區分所有權人會議始設立系爭管委會，並經
    108 年12月27日區分所有權人會議制定系爭規約等情，有系
    爭房屋建物謄本、系爭大樓107 年8 月23日年第2 次臨時區
    分所有權人會議紀錄、108 年12月27日第2 次區分所有權人
    會議記錄、系爭規約、高雄市前鎮區公所110 年4 月21日高
    市前區民字第11030675900 號函暨附件在卷可稽（見本院卷
    第153 、157 至219 頁），且為兩造所不爭執，堪信為真實
    。
四、本院之判斷：
    原告另主張被告應繳交積欠之管理費共29,870元等節，則為
    被告所否認，並以前詞置辯。是本院應審酌者厥為：（一）
    被告應否依系爭規約繳納管理費？（二）如應繳納，則被告
    應繳納管理費之時點及金額為何？茲分述如下：
    （一）被告應依系爭規約第17條約定繳納管理費
    1.按規約為公寓大廈區分所有權人為增進共同利益，確保良
      好生活環境，經區分所有權人會議決議之共同遵守事項；
      又共用部分、約定共用部分之修繕、管理、維護，由管理
      負責人或管理委員會為之。其費用由公共基金支付或由區
      分所有權人按其共有之應有部分比例分擔之。但修繕費係
      因可歸責於區分所有權人或住戶之事由所致者，由該區分
      所有權人或住戶負擔。其費用若區分所有權人會議或規約
      另有規定者，從其規定；利害關係人於必要時，得請求閱
      覽或影印規約、公共基金餘額、會計憑證、會計帳簿、財
      務報表、欠繳公共基金與應分攤或其他應負擔費用情形、
      管理委員會會議紀錄及前條會議紀錄，管理負責人或管理
      委員會不得拒絕。公寓大廈管理條例第3 條第12款、第10
      條第2 項、第35條分別定有明文。
    2.經查，系爭規約第17條約定：「為充裕共有部分在管理上
      必要之經費，除由起造人依法提撥公共基金總金額新臺幣
        元整外，區分所有權人應遵照區分所有權人會議議決之
      規定項管理委員會繳交下列款項：（一）公共基金（二）
      管理費；管理費之收繳程序及支付方法，授權管理委員會
      訂定。」，「管理費之收繳  內文如下依上年度收費方式
      （1+2 計算）1.依權狀面積加共用面積收費：店面每坪乘
      於20元住家每坪乘於40元。2.住家基本費3 樓以上（含3
      樓）每單位加收300 元。」（見本院卷第201 至203 、
      219 頁）。而系爭規約於108 年12月27日經系爭大樓區分
      所有權人會議決議通過，有108 年12月27日區分所有權人
      會議記錄附卷可參（見本院卷第169 至171 、219 頁），
      且被告於本院審理程序中亦自陳：「該次會議我有參與，
      當時是逐條朗誦、舉手表決，依多數決門檻而通過」等語
      （見本院卷第355 頁），則系爭規約既經系爭大樓區分所
      有權人決議通過，並於第17條明定系爭大樓住戶應繳交管
      理費，而被告既為系爭大樓住戶，依首揭規定，自應負有
      繳交管理費之義務甚明。被告雖辯稱於原告公布清楚財務
      狀況前，拒絕繳納管理費，然依前揭規定，被告身為系爭
      大樓住戶，雖得向原告請求閱覽財務紀錄，然此僅為被告
      之權利，與被告應繳交管理費之義務無涉，原告提供財務
      紀錄之義務與被告繳交管理費之義務非處於對待給付之關
      係，且原告亦同意被告得閱覽系爭大樓財務紀錄（見本院
      卷第413頁），則被告此部分所辯，要難採信。
    （二）被告應給付管理費9,260元
    1.經查，原告係於107 年8 月23日設立成立，系爭規約於
      108 年12月27日始制訂通過，則於系爭規約第17條明定系
      爭大樓住戶管理費繳交義務暨管理費之計算方式前，尚難
      認原告對系爭大樓住戶得以系爭規約第17條約定為依據，
      向系爭大樓住戶收取管理費，被告辯稱其縱應繳納管理費
      ，原告亦應自系爭規約通過後，即109 年1 月始得收取管
      理費等語，應屬有據。原告雖陳稱：從68年系爭大樓起造
      完成後，即由住戶發起繳納管理費，但因未成立正式管委
      會，故依營造公司建議向住戶收取每坪40元管理費及加收
      300 元維修費，並於規約制定時追認通過等語，然原告就
      其所稱上情，並未出提出證據以實其說，且營造公司所稱
      管理費收取標準之建議，顯早於原告成立以及系爭規約制
      定之時，難認有合法拘束系爭大樓住戶之效力，原告此部
      分主張，委難採信。
    2.又查，被告所有之系爭房屋面積為49.98 平方公尺，折合
      坪數為15.12 坪（小數點第三位以下四捨五入），有系爭
      房屋建物謄本在卷可參（見本院卷第153 頁）。又系爭大
      樓總樓地板面積為5692.35 平方公尺，住戶住宅面積為51
      00.93 平方公尺，有系爭大樓使用執照、所有權人名冊附
      卷可查（見本院卷第443 至455 頁），則系爭大樓共用面
      積為591.42平方公尺（計算式：5692.35-5100.93=591.42
      ），而系爭大樓住戶依住宅面積每平方公尺應分擔之共用
      面積為0.116 平方公尺（計算式：591.42/5100.93=0.116
      ），經換算為0.035 坪，則被告應分擔之共有面積坪數即
      為0.53坪（計算式：0.035*15.12=0.53）。則被告依系爭
      規約第17條約定每月應繳納之管理費為926 元（〔15.12
      +0.53 〕*40 +300= 926 ）。被告雖辯稱加收300 元費用
      不合理，然依系爭規約約定已明定住戶每月加收300 元，
      自不容被告恣意否定經系爭大樓住戶區分所有權人會議決
      議之規約效力，被告此部分抗辯，並無理由。
    3.綜上，被告應繳交自109 年1 月起至109 年10月間積欠之
      管理費，每月926 元，共計9,260 元（計算式：926*10=9
      ,260 ），洵堪認定。
五、綜上所述，原告依系爭規約第17條約定、公寓大廈管理條例
    第21條規定，請求被告應給付原告9,260 元及自支付命令送
    達翌日（即109 年11月27 日）起至清償日止，按週年利率5
    ％計算之利息，為有理由，應予准許。逾此範圍之請求，為
    無理由，應予駁回。
六、本件原告勝訴部分係適用小額訴訟程序所為被告敗訴之判決
    ，依民事訴訟法第436 條之20規定，就原告勝訴部分應依職
    權宣告假執行。並由本院依民事訴訟法第392 條第2 項之規
    定，依職權宣告被告為原告預供擔保，得免為假執行。
七、本件事證已臻明確，兩造其餘攻擊防禦方法及所提證據，核
    與判決結果不生影響，爰不逐一論述，併此敘明。
八、訴訟費用負擔之依據：民事訴訟法第79條。本件訴訟費用額
    ，依職權確定如主文所示之金額。
中    華    民    國  110     年    11    月    11    日
                  高雄簡易庭  法  官  陳安信
以上正本係照原本作成。
如對本判決上訴，須於判決送達後20日內向本院提出上訴狀，並
須表明原判決所違背之法令及其具體內容與依訴訟資料可認為原
判決有違背法令之具體事實之上訴理由。（均須按他造當事人之
人數附繕本）。
民事訴訟法第436條之24第2項：對於本判決之上訴，非以違背法
令為理由，不得為之。
中    華    民    國  110     年    11    月    11    日
                              書記官  蔡妮君